臺灣臺北地方法院刑事判決　　　　　　　　　　　　八十八年度訴字第一一九四號
　　公　訴　人　臺灣臺北地方法院檢察署檢察官
　　被　　　告　丁○○
　　選任辯護人　黃明郎
右列被告因違反稅捐稽徵法等案件，經檢察官提起公訴（八十八年度偵字第一四七六
號），本院判決如左：
    主  文
丁○○共同連續商業負責人，以明知為不實之事項，而填製會計憑證，處有期徒刑參
月，如易科罰金，以參佰元折算壹日；又公司負責人為納稅義務人，以不正當方法逃
漏稅捐，處有期徒刑參月，如易科罰金，以參佰元折算壹日，應執行有期徒刑五月，
如易科罰金，以參佰元折算壹日，緩刑參年。
    事  實
一、丁○○係台北市○○路○段二三五號六樓之一進華營造有限公司（下稱進華公司
    ）之負責人，明知進華公司自民國八十五年二月間起至同年十一月間止，並未向
    合億木業股份有限公司（下稱合億公司）、百冠興業股份有限公司（下稱百冠公
    司）進木材製料，竟經業主旭發建設有限公司（下稱旭發公司）、美堡建設股份
    有限公司實際負責人丙○○之引介，與合億公司、百冠公司實際負責人庚○○、
    戊○○夫妻（另案因違反稅捐稽徵法等案件在台灣高雄地方法院審理中）、業務
    代表葉雲健共同基於概括之犯意聯絡，連續於上開期間，由丁○○提供進華公司
    之設址、發票統一編號、進貨品名及金額等事項，供庚○○等人於業務上製作之
    統一發票十八張，金額共計新台幣（下同）一千二百萬零八十六元，作為進華公
    司進貨憑證，持向台北市稅捐稽徵處申報八十五年度營利事業所得稅扣抵進項稅
    額，以不正當方法逃漏營業稅計六十萬零七元，足以生損害於稅捐機關。
二、案經台北市稅捐稽徵處移送台灣台北地方法院檢察署檢察官偵查起訴。
    理  由
一、訊據被告丁○○固坦承自合億公司、百冠公司取得上開十八張統一發票，作為進
    華公司之進貨憑證，並持向稅捐機關申報稅捐之事實，核與卷附統一發票查核清
    單、營利事業所得稅申結算申報書、部分報表、帳冊、工程合約書、付款簽收單
    及十八張統一發票影本所載情節相符；惟被告矢口否認逃漏稅捐等犯行，辯稱：
    進華公司向業主旭發公司、美堡公司承攬「青年城國宅新建工程」、「龍隆來商
    場新建工程」、「快樂賓館新建工程」、「新建住宅工程」，該二公司實際負責
    人丙○○推薦就上開土木工程中之「模板部分工程」轉包予合億公司、百冠公司
    之業務代表己○○，又因恐承攬人進華公司未依約給付小包工程款，致影響工程
    進行，固與進華公司約定依工程進度領款時須會同小包前來，由業主旭發公司、
    美堡公司直接給付工程款給小包，並由小包開立統一發票予進華公司，餘款再交
    付進華公司，並由進華公司開立統一發票予業主，系爭合億公司、百冠公司開立
    之系爭十八張統一發票，即係進華公司向合億公司、百冠公司購進木料，己○○
    請領工程款時交付進華公司之交易憑證云云。惟查：
（一）觀諸進華公司職員陳國平於台北市稅捐稽徵處訪談內容（見偵查卷第一八頁）
      ，及卷附進華公司向旭發公司、美堡公司承攬「青年城國宅新建工程」、「龍
      隆來商場新建工程」、「快樂賓館新建工程」等工程之「發包材料承攬書」所
      載，進華公司進貨之木料及木製品，均為現金支付（見本院卷第六七至八九頁
      ）；然參卷附系爭十八張統一發票所載，發票金額自二十餘萬元至九十餘萬元
      不等（見偵查卷第九七至一三０頁），十八次請款均以現金支付數十萬元之款
      項，顯與常情不符，況倘付款條件為貨到付現，依一般買賣交易情形，即無訂
      定契約必要。其次，上開承攬書所載品名均為木製品或合板，材料規格簡略，
      開工、完工日期、工程期限、簽約日期均付之闕如；再依進華公司八十五年度
      營利事業所得稅結算申報書所示，該公司之毛利率偏低，僅百分之一．三三，
      縱扣除本案進項成本後之毛利率亦僅達百分二．五二，遠低於同業之百分之二
      十一，且進華公司帳冊所載向旭發公司、美堡公司承攬之上開四項工程之木製
      材料，大部分均取自合億公司、百冠公司，其中「青年城國宅新建工程」、「
      龍隆來商場新建工程」、「快樂賓館新建工程」等八十五年投入之木製材料佔
      工程總投入成本及工程總收入之比率超過百分之十三，實屬偏高，其中「龍隆
      來商場新建工程」更高達百分之三十，核閱該公司之各工程工地損益表中，上
      開工程並無合理之人工或工程款與木製材料相對應等情，有台北市稅捐稽徵處
      稽核報告書在卷可稽，並經查核人員甲○○到庭結證屬實（見本院八十九年一
      月十八日訊問筆錄）。再者，觀之進華公司提供予台北市稅捐稽徵處之上開四
      工程之承攬合約，均未註明完工期限，且美堡公司印文前後不符、騎縫章印文
      不一、公司負責人未簽名、未約定付款辦法、無訂約日期，工程建造方法及材
      料使用種類等亦未見記載，相關工程設計圖樣、施工圖說亦欠缺，進華公司所
      提工地損益表亦無進華公司經理、科長、製表等人簽章（見偵查卷第一三八至
      一六八頁），縱被告嗣於八十八年十一月二日刑事辯護意旨狀再行檢具上開合
      約書部分影本、建造執照及詳細表等文件，與前揭進華公司提供予台北市稅捐
      稽徵處之承攬合約二者對照有諸多不符之處，足徵乃其臨訟矯飾，所辯不足採
      信。
（二）證人庚○○於本院八十八年十二月八日訊問時證稱，出售予進華公司之木材合
      板，係從印尼進口云云，嗣並向本院提出相關進口資料供參；惟查，其所提報
      關公司收費通知單資料之進出口日期均為八十六年間（見本院卷第一二八至一
      七九頁），而進華公司承攬旭發公司及美堡公司新建工程日期為八十五年二月
      至十一月，二者並不相符；至證人丙○○、葉雲健於本院調查中雖一致證稱，
      業主旭發公司、美堡公司與進華公司約定，請款須會同小包葉雲健前來取款，
      合億公司、百冠公司開立之系爭十八張統一發票，為小包葉雲健提出予進華公
      司收執作為交易憑證，業主並已將小包應領之工資一千二百萬餘元直接給付小
      包之情（見本院八十八年十月十三日訊問筆錄）。惟查，葉雲健為丙○○引介
      予被告，為丙○○所自承（見本院卷第三二頁），葉雲健復為合億公司、百冠
      公司之業務代表，堪認葉雲健、丙○○二人就進華公司向合億公司、百冠公司
      庚○○、黃秋燕取得不實之統一發票持以逃漏稅捐乙節，與被告利害關係一致
      ，且丙○○就旭發公司、美堡公司支付之一千二百萬餘元給小包之資金來源亦
      無所交待，是該二人上開證言，要無可採。另本院於八十八年十一日十日即諭
      知被告提出關於轉包予合億公司及百冠公司模板工程系爭十八張統一發票部分
      之工程日誌及監工紀錄，被告迄最後言詞辯論仍未提出；又系爭十八紙統一發
      票載有進華公司設址及統一發票，設非進華公司提供，合億公司、百冠公司自
      無從登載。另參諸合億公司、百冠公司實際負責人庚○○、戊○○夫妻，因跳
      開發票違反稅捐稽徵法等案件，經台灣高雄地方法院檢察署以八十六年度偵字
      第二０五六八號、第二一六八六號、第二八五八二號起訴在案，由台灣高雄地
      方法院審理中（八十七年度訴字第九一三號），有起訴書影本在卷可稽，顯見
      被告係與合億公司、百冠公司之庚○○等人共同基於犯意聯絡甚明。事證明確
      ，被告犯行堪以認定。
二、被告為進華公司之負責人，並為商業會計法所稱之商業負責人，竟與庚○○等共
    同製作不實之會計憑證統一發票，供進華公司作為進項憑證，並持以逃漏營業稅
    。核其所為，係犯商業會計法第七十一條第一款之罪、稅捐稽徵法第四十七條第
    一款、第四十一條之罪。公訴人認被告係犯刑法第二百十五條之業務上登載不實
    罪，然統一發票係屬商業會計憑證，商業會計法第七十一條第一款之罪係刑法第
    二百十五條之特別法，自應優先適用，起訴法條容有未洽，應予變更。又稅捐稽
    徵法第四十七條第一款規定，係將納稅義務人公司之責任，基於刑事政策考慮，
    於應處徒刑範圍內，轉嫁公司負責人，係屬代罰性質。則公司以不正當方法逃漏
    稅捐，縱係由公司負責人為之，公司負責人仍非犯罪行為人，自與負責人之其他
    犯罪行為間無方法結果之牽連關係可言（最高法院八十六年度臺上字第一二六九
    號判決參照），是被告所犯上開二罪間，自應分論併罰。公訴人認被告所犯逃漏
    稅捐與業務登載不實文書罪間，有方法結果之牽連犯關係，亦有誤認。爰審酌被
    告犯罪之動機、目的、手段、逃漏稅額及犯罪後之態度等一切情狀，量處如主文
    所示之刑，並定其應執行之刑。又被告未曾受有期徒刑以上刑之宣告，有臺灣高
    等法院檢察署刑案紀錄簡覆表在卷為憑，乃因一時失慮，致犯本案，經此教訓應
    無再犯之慮，本院認所處之刑以暫不執行為宜，爰併宣告緩刑二年，以啟自新。
三、另庚○○、戊○○、丙○○所涉共同違反商業會計法第七十一條第一款之罪、稅
    捐稽徵法第四十七條第一款、第四十一條之行為，應由公訴人另行偵辦。
據上論斷，應依刑事訴訟法第二百九十九條第一項前段、第三百條，稅捐稽徵法第四
十七條第一款、第四十一條，商業會計法第七十一條第一款，刑法第十一條前段、第
二十八條、第五十六條、四十一條第一項、第五十一條第五款、第七十四條第一款，
罰金罰鍰提高標準條例第二條，判決如主文。
本案經檢察官乙○○到庭執行職務。
中      華      民      國    九十一      年     七     月     十二     日
                                      臺灣臺北地方法院刑一庭
                                          法  官  李  莉  苓
右正本證明與原本無異。
如不服本判決，應於判決送達後十日內，向本院提出上訴狀。
                                          書記官  陳  惠  娟
中      華      民      國    九十一      年     七     月     十五     日
附錄：本案論罪科刑法條全文
稅捐稽徵法第四十一條
納稅義務人以詐術或其他不正當方法逃漏稅者，處五年以下有期徒刑、拘役或科或併
科一千元以下罰金。
稅捐稽徵法第四十七條
本法關於納稅義務人、扣繳義務人及代徵人應處徒刑之規定，於左列之人適用之：
一  公司法規定之公司負責人。
二  民法或其他法律規定對外代表法人之董事或理事。
三  商業登記法規定之商業負責人。
四  其他非法人團體之代表人或管理人。
商業會計法第七十一條
商業負責人、主辦及經辦會計人員或依法受託代他人處理會計事務之人員有左列情事
之一者，處五年以下有期徒刑、拘役或科或併科新台幣十五萬元以下罰金：
一  以明知為不實之事項，而填製會計憑證或記入帳冊者。
二  故意使應保存之會計憑證、帳簿報表滅失毀損者。
三  意圖不法之利益而偽造、變造會計憑證、帳簿報表內容或撕毀其頁數
    者。
四  故意遺漏會計事項不為記錄，致使財務報表發生不實之結果者。
五  其他利用不正當方法，致使會計事項或財務報表發生不實之結果者。
